【裁判字號】    92,上易,1177
【裁判日期】    920812
【裁判案由】    業務侵占
【裁判全文】
臺灣高等法院臺中分院刑事判決                  九十二年度上易字第一一七七號
    上  訴  人
    即  被  告  丙○○
右上訴人因業務侵占案件，不服臺灣台中地方法院九十二年度易字第一○八一號中華
民國九十二年五月二十日第一審判決（起訴案號：臺灣台中地方法院檢察署九十二年
度偵緝字第二四一號），提起上訴，本院判決如左：
      主  文
上訴駁回。
      事  實
一、丙○○自民國 (下同 )八十八年七月二十一日起開始受僱於址設台中縣潭子鄉○
    ○村○○街一巷九九號五樓之逢益有限公司（下簡稱逢益公司），擔任司機兼業
    務員一職，負責開發客戶、送貨及收取貨款之工作，為從事業務之人，其因薪水
    收入不敷使用，遂基於意圖為自己不法所有之概括犯意，自八十九年十月間某日
    起至九十年二月十五日止，連續將其因業務向附表所示之客戶所收取應交回逢益
    公司之貨款計新台幣（下同）三十萬零三百五十元，全部予以侵占入己，嗣於九
    十年二月十六日不告而別，經逢益公司清點帳款，始查悉上情。
二、案經被害人逢益公司訴請臺灣臺中地方法院檢察署檢察官偵查起訴。
      理  由
一、右揭犯罪事實，業據告訴人逢益公司之代表人乙○○指訴綦詳，被告於原審亦坦
    侵占右開貨款，並有被告之勞工保險卡、被告九十年二月十四日領貨之單據各一
    份，及客戶帳款資料報表二紙附卷可稽，事證明確，被告犯行應堪認定。
二、被告受僱於逢益公司擔任司機兼業務員，負責開發客戶、送貨及收取貨款之工作
    ，為從事業務之人，核其所為係犯刑法第三百三十六條第二項之業務侵占罪。被
    告先後多次侵占犯行，所為時間緊接，犯構成要件相同之罪名，顯係基於概括犯
    意為之，為連續犯，依刑法第五十六條規定論以一罪，並加重其刑，原審審酌被
    告犯罪之動機、目的、所侵占之金額非微及犯罪後坦承罪行之態度等一切情狀，
    依刑法第五十六條、第三百三十六條第二項、罰金罰鍰提高標準條例第一條前段
    ，判處有期徒刑捌月，核其認事、用法、量刑均無不當，上訴人即被告雖以伊並
    非不告而別，有與告訴人公司和解之誠意，告訴人代表人於偵查中表示損失金額
    保險公司已賠償等為由上訴，惟上訴人於侵占上述款項後不告而別迭據告訴人代
    表人陳述在卷，另原審判決之金額雖經保險公司賠償告訴人公司，然究非上訴人
    所付，上訴人右開上訴並無理由，應予駁回。
三、公訴意旨另以被告所侵占之貨款，除如附表所示之外，尚有東萊順三萬二千二
    百零四元，快活林九萬一千八百七十元，輕鬆釣蝦二萬四千四百十五元，
    東東三萬三千四百六十五元，一二三昌平店四千零二十元，白雪清酒六瓶（
    價二千四百六十元），因認被告此部分亦涉犯業務侵占罪嫌云云。惟查，被告自
    檢察官初訊起即稱：「告訴人指訴伊侵占之款項中，有些是客戶結束營業被倒帳
    ，有些是他沒有去收取」在卷，而原審法院質之其未侵占之帳款有哪些時，其稱
    ：「告訴人所提出之明細中，東來順、快活林、輕鬆釣蝦、東東、一二三昌平店
    我沒有侵占，快活林的部分，我最後有收到一張一萬五千元左右的票，我沒有交
    回公司，支票後來有兌現，輕鬆調蝦九二一地震後就倒，我再過去就收不到帳，
    東萊順那家突然惡性倒閉走掉，東東、一二三昌平店都是月結的票，還沒收」、
    「我九十年二月十四日所提領的貨都下給客戶，只有白雪清酒下給新光三越還沒
    有收錢，其他部分都已經收取，沒有交回公司」（參原審法院九十二年四月二十
    二日訊問筆錄、九十二年五月十三日審判筆錄）原審法院請乙○○提出被告確有
    收取該些貨款未繳回公司之證據時，乙○○稱：「東萊順的部分根據我找到的資
    料，被告在八十九年六月有去辦退貨，辦完後東萊順還欠本公司三萬二千二百零
    四元，這部分被告是否去收取，因為沒有帳單，我不很確定，我們會計小姐去問
    的時候，他們已經關門了；快活林的帳後來交給邱經理處理，邱經理去收帳時，
    快活林說已經被被告收走，這部分帳單、帳袋都沒有；輕鬆釣蝦部分，是八十八
    年十一月突然向被告進很多貨，八十九年一月四日被告有辦退貨一萬四千多元，
    這家店一直是收現金，這部分被告也沒有交出帳單，我八十九年三月份過去的時
    候該店已經搬走；東東的部分是被告離開沒多久我去問的時候，他說帳已經被被
    告收走，這家店是去年中秋節左右收掉的；一二三昌平店是開票付帳的，也說被
    告收走」，乙○○偕同到庭之邱經理即證人邱瑞興稱：「（問：快活林的帳如何
    處理？）被告離職後不到一個月，我帶一個業務員去收帳，店家說有帳單的部分
    承認，沒有帳單的部分不承認（表示已經付款），被告離開時候，快活林這部分
    完全沒有留下帳單」（參原審法院九十二年五月十三日審判筆錄），足徵該數筆
    貨款除乙○○與邱經理陳稱因找不到帳單或店家關閉或店家表示已支付而無法收
    取外，並無其他積極證據可資證明被告確實有去收取，本院忖諸被告係不告而別
    沒有辦理交接手續，其所經手或保管之資料、物品等，難免有不全之處，是未能
    因找不到帳單，即率斷被告已收取該些貨款，且被告既已承認侵占告訴人所指之
    大部分貨款，應無就其中小部分故予推卸之理，而認被告此部分所辯，尚堪採信
    ，又因此部分若成立犯罪，則與前揭論罪科刑之事實有連續犯之裁判上一罪關係
    ，爰不另為無罪之諭知。
四、被告經合法傳喚，無正當理由不到庭，爰不待其陳述逕行判決。
五、據上論斷，應依刑事訴訟法第三百六十八條、第三百七十一條，判決如主文。
本案經檢察官甲○○到庭執行職務。
中      華      民      國    九十二     年      八       月    十二    日
                                   臺灣高等法院臺中分院刑事第九庭
                                         審判長法  官  陳  筱  珮
                       法  官  吳  重  政
                                               法  官  康  應  龍
右正本證明與原本無異。
不得上訴。
                                               書記官  黃  薰  慧
中      華      民      國    九十二     年      八       月    十三    日
                                                                        Ｆ


司法院資訊處製作；財團法人民間司法改革基金會備份。
